臺灣臺中地方法院刑事判決　　　　　　　94年度訴字第2561號
公　訴　人　臺灣臺中地方法院檢察署檢察官
被　　　告　甲○○
上列被告因誣告案件，經檢察官提起公訴（94年度偵字第9078號
），本院判決如下：
    主    文
甲○○意圖他人受刑事處分，向該管公務員誣告，處有期徒刑伍
月。緩刑貳年。
    犯罪事實
一、甲○○於民國（下同）94年3月27日上午9時許，在臺中市○○路與天津路口，騎乘MV8─428號機車（登記為甲○○之妻
    曾珮瑜所有），因違反二段式左轉，遭適於該處執行勤務之
    臺中市警察局交通隊警員丙○○攔下取締，並交由警員乙○○製作舉發違反道路交通管理事件通知單（下稱違規單）予
    以舉發上開違規行為，惟開立完成後，乙○○經以電腦查詢
    ，發現甲○○之機車駕駛執照業經易處註銷，乃當場告知無
    照駕駛須扣牌照（車牌或行照），經甲○○提出質疑，由丁○○小隊長現場翻法條供甲○○閱讀後，遂當場於違規單之
    違規事實欄上加記「2 、無駕照騎機車行駛道路（禁駛）」
    ，及更正到案欄（原勾選「得採語音轉帳、郵繳或向金融機
    構繳納罰鍰」，改勾選為「須至應到案處所聽候裁決」）、
    代保管物件欄（原記載「Ⅹ」，改記載為「號牌」）後加蓋
    職名章，而增加告發甲○○無照駕駛之違規事由後，當場交
    由甲○○於違規單之移送聯簽名，因甲○○以扣留車牌將造
    成不便，且住家就在附近，要求返家拿取行照，乙○○基於
    便民，遂同意甲○○步行返家取行照代替扣車牌，惟迄執勤
    時間屆至，仍未見甲○○前來，乃於同日10時15分許（起訴
    書誤植為10時），將甲○○留在取締地點之機車車牌取走並
    離開，返回交通隊簽名。甲○○於同日10時25分許，返回取
    締地點，因未見機車車牌，且對乙○○增加取締無照駕駛，
    心有未甘，對其機車車牌因無照駕駛之違規事實，遭乙○○
    吊扣並未遺失之事實可得而知，竟基於單一之誣告故意，先
    於當日10時50分許，以車牌遺失為由，向臺中市警察局第二
    分局立人派出所（下稱立人派出所）值勤警員洪瑞鴻報案。
    嗣乙○○於當日10時50分許（起訴書誤植為10時15分），再
    返回上開取締地點，因未見到甲○○及上開機車即離去。翌
    日乙○○為郵寄上開違規單予甲○○，乃上網查詢以確認違
    規單上甲○○之地址是否正確，始知甲○○已將車牌申報遺
    失，即以電話通知甲○○，該車牌已經其依法扣留，並要求
    甲○○註銷報案，甲○○隨即至臺中市交通隊督察室申訴乙○○執勤程序有瑕疵，在交通隊已明確獲知牌照遭依法扣留
    後，仍基於意圖使乙○○受刑事處分之犯意，於94年3 月28
    日15時許，具狀向臺灣臺中地方法院檢察署提出告訴，誣指
    乙○○竊取車牌及偽造上開違規單，嗣經臺灣臺中地方法院
    檢察署檢察官偵查後，於94年7月18日以94年度偵字第9248
    號以罪嫌不足為由，而對乙○○為不起訴處分確定在案。
二、案經臺中市警察局第二分局報請臺灣臺中地方法院檢察署檢
    察官偵查起訴。
    理    由
一、訊據被告甲○○固坦承於94年3 月28日具狀告訴乙○○竊盜
    及偽造文書之事實不諱，惟矢口否認有何誣告犯行，辯稱：
    伊不知道伊的駕駛執照被註銷，94年3 月27日被舉發時，經
    乙○○告知才知情，當時並未告知伊是汽車或是機車駕照被
    註銷，後來伊去臺中監理站查詢，才知是汽車駕照被註銷。
    當初乙○○開單告發伊違反二段式機車左轉及無照駕駛時，
    有當場告知伊，無照駕駛要扣車牌，當時伊有質疑這種規定
    ，所以丁○○小隊長當場翻法條給伊看，看完法條後，伊有
    請求不要扣車牌，因該機車伊太太要接送小孩，乙○○才叫
    伊回去拿行照以代車牌吊扣，之後叫伊在違規單上簽名，順
    便要將手中的紅單交給伊，但為丁○○制止，且在伊回去拿
    行照之前，乙○○怕伊不回來要求伊留下身分證，但仍遭丁○○拒絕，印象中伊簽名時，違規單沒有塗改也沒有在保管
    物件欄內寫號牌。伊回家拿行照再回到現場已事隔1小時左
    右，只發現機車停在路旁，沒有車牌，伊確實沒有向交通隊
    查證有無拆伊的車牌，伊認為如是交警拿走，應會留下字條
    以便聯絡，因現場沒有字條，且警察攔檢伊的時候，旁邊有
    很多人在場，伊怕有人拿伊的車牌去作案，所以就趕緊去報
    案，隔天乙○○有打電話要伊去註銷報案，但伊怕會變成謊
    報，所以不敢去註銷，另按照程序來說，乙○○應當場給伊
    紅單（即違規單通知聯），但卻沒有，且車牌取走也未留下
    字條，伊因認執勤程序有瑕疵，所以才去督察室申訴，當時
    伊有表示取走車牌是竊盜行為，沒有人向伊解釋這行為是否
    構成竊盜，伊本身對法律也不瞭解，所以才具狀向地檢署對
    乙○○提出竊盜及偽造文書的告訴云云。惟查：
  (一)被告以登記在其妻名下之MV8─428號機車車牌遺失為由，於
    94年3 月27日10時50分，向立人派出所值勤警員洪瑞鴻報案
    ，並於翌日具狀向臺灣臺中地方法院檢察署提出告訴，指述
    執勤之警員乙○○竊取上開車牌及偽造違規單之事實，業據
    被告自承在卷，復有臺中市警察局車牌遺失受理報案單、刑
    事告訴狀在卷可稽（見94年度偵字第9078號卷第24、29至31
    頁），足認被告確有告訴乙○○竊盜及偽造文書之事實。
  (二)被告於94年3月27日上午9時許，在臺中市○○路與天津路口
    ，騎乘其妻所有之MV8─428號機車，因違反二段式左轉，遭
    證人丙○○攔查，由證人乙○○開單並查證後，發現被告之
    機車駕照業經易處註銷，係無照駕駛，乃當場告知被告無照
    駕駛要扣牌照，經被告提出質疑，即由證人丁○○小隊長現
    場翻閱法條提示予被告後，由證人乙○○加開無照駕駛（禁
    駛），並更正到案欄及代保管物件欄之記載，且在更改處蓋
    上職名章後，當場交由被告於違規單之移送聯簽名，被告以
    扣留車牌將造成不便，要求返家取來行以代扣車牌，證人乙○○基於便民遂予同意，惟迄勤務結束，仍未見被告取來行
    照，因執勤時間已到，遂於同日10時15分許，取走機車車牌
    離開取締地點，返回交通隊等事實，業據證人乙○○迭次證
    述甚詳，核與證人丁○○、證人丙○○即與乙○○同時執行
    取締勤務之小隊長及警員於被告告訴乙○○竊盜、偽造文書
    案件偵查中及本院審理本案時證述之情節相符（見94年他字
    第1063號卷第8至11頁、本院卷第41至46頁）。
  (三)被告於92年2 月26日在台中市○○路與熱河路口，因騎機車
    未依規定二段式左轉，經臺中市警察局第五分局文昌派出所
    警員當場舉發，被告未於指定期限之92年3 月14日前繳納罰
    鍰，嗣經交通部公路總局新竹區監理所中壢監理站裁決，被
    告應於92年11月12日前繳納罰鍰新台幣1千8百元，如逾期不
    繳納，自92年11月13日起易處吊扣駕駛執照2 個月，並限於
    92年11月27日前繳送，未如期繳送駕駛執照者，自92年11月
    28日起易處吊銷，並逕行註銷駕駛執照，駕駛執照吊（註）
    銷後，自92年11月28日起1 年內不得重新考領駕駛執照，被
    告本人並於92年10日17日收受該裁決書，且未在期限內繳納
    罰鍰及繳送駕駛執照等情，有交通部公路總局新竹區監理所
    中壢監理站94年9 月23日竹監壢字第0940020766號函附之被
    告機車駕照易處逕註及機車違規之相關資料影本（含違規單
    、裁決書、掛號回執）附卷可稽（見本院卷第25頁至第31頁
    ）。
  (四)在被告欲返家取行照前，證人丁○○小隊長有告知被告若未
    將行照取來，會將車牌扣走一節，業據證人丁○○於被告告
    訴乙○○竊盜及偽造文書案件偵查中、本院審理時，及證人
    乙○○於本院審理時證述明確（見94年他字第1063號卷第8
    頁、本院卷第45頁、第42頁），且依道路交通管理處罰條例
    第21條第1項第1款之規定，汽機車駕駛人未領有駕駛執照駕
    車者，除處罰鍰外，並應當場禁止其駕駛及扣留其車輛牌照
    ，證人丁○○並於被告質疑上開規定時，當場翻條文供被告
    閱讀等情，復為被告所不否認，且被告於告訴乙○○竊盜及
    偽造文書案件偵查中及本院審理時，亦坦承發現車牌不見時
    ，並未向交通隊查證，94年3 月27日當日返家時並未尋獲行
    照，於94年3 月29日才由其妻尋獲行照等語（見94年度他字
    第1063號卷第11、12頁、本院卷第13頁）。準此，被告既明
    知無照駕駛需扣牌照之法律規定，且違規當日並無法以行照
    代替車牌被吊扣，又係其主動要求返家取行照以代扣車牌之
    處罰，則縱證人乙○○或丁○○未告知如未能即時回到現場
    交付行照，就逕行取走車牌，且返回取締現場未見警員留下
    字條說明，衡情亦應先向交通隊詢問，以確定機車牌照之去
    向，竟未經詢問逕向立人派出所報案車牌遺失，已不合常理
    。尤有甚者，證人乙○○於94年3 月28日得知被告申報車牌
    遺失後，即以電話告知被告該車牌經其依法吊扣，要求被告
    前往銷案，以免涉犯誣告罪嫌，且被告在接獲證人乙○○之
    電話當日向交通隊督察室申訴時，亦被明確告知已依法吊扣
    其車牌後，竟仍於當日下午具狀指明證人乙○○涉嫌竊盜及
    偽造文書，執意向臺灣臺中地方法院檢察署提出告訴，被告
    雖以：伊簽名時，違規單上沒有塗改，也沒有在保管物欄內
    寫號牌，且伊簽完違規單後，證人乙○○本來要將手中的紅
    單交給伊，但為證人丁○○制止云云置辯。然被告係於證人
    乙○○更正違規單之到案欄、代保管物件欄完畢後，才於移
    送聯簽名等情，業據證人乙○○及證人丁○○於被告告訴證
    人乙○○竊盜、偽造文書案件之偵查中及本院審理本案時，
    迭次證述明確（見94年度他字第1063號卷第9 頁、第11頁、
    本院卷第42頁、第45頁）。被告並未爭執其簽名時，證人乙○○已在違規單之違規事實欄上加記「2 、無駕照騎機車行
    駛道路（禁駛）」等文字之事實（見本院卷第14頁），而無
    照駕駛依規定應扣車牌或行照，已如前述，則證人乙○○既
    已於違規單上記載無照駕駛，在被告未攜帶行照之情況下，
    證人乙○○在代保管物件欄上填寫號牌，誠屬當然。再者，
    證人乙○○沒有當場撕紅單給被告，係因被告所騎之機車還
    留在現場，會回來騎，被告如果將行照拿來，又要再更正1
    次（因違規單上代保管物件係記載「號牌」）等情，亦據證
    人乙○○於被訴偽造文書等案件之偵訊時陳明在卷（見94年
    度他字第1063號卷第10頁）。況且，被告於本院審理亦自承
    並無證據證明紅單修改部分，是證人乙○○在其簽名之後所
    為（見本院卷第48頁），由此可知，證人乙○○在舉發被告
    違反二段式左轉之違規單開立完成後，因再查詢後發現被告
    機車駕駛執照被註銷，遂當場於違規單上加開無照駕駛，並
    更改違規單上之相關記載後，才交由被告於違規單之移送聯
    「收受通知聯者簽章」欄內簽名，且被告係在可得而知車牌
    係遭吊扣之下，向立人派出所報案車牌遺失，及在明知車牌
    遭吊扣時，仍具狀對證人乙○○提出竊盜及偽造文書之告訴
    ，以誣告證人乙○○之事實，足堪認定。
  (五)綜上可知，被告在知悉無照駕駛要吊扣車牌，並親自在已更
    改內容之違規單上簽名，而機車車牌並因無照駕駛，遭證人
    乙○○依規定吊扣後，竟以證人乙○○竊盜車牌及偽造違規
    單之記載為由，具狀向臺灣臺中地方法院檢察署提出告訴，
    惟竊盜行為與依法行使職權之吊扣車牌行為顯然不同，被告
    自難諉為不知，其主觀上有誣告之犯意至明。是被告所為之
    辯解，顯不足採，此外，復有違規單、被扣之牌照照片、證
    號查詢機車駕駛人違規資料（見94年度偵字第9078號卷第22
    頁、第23頁、第28頁、第35頁），及臺灣臺中地方法院檢察
    署94年度偵字第9248號不起訴處分書等附卷足憑（見94年度
    偵字第9248號偵查卷第4至5頁），本件事證明確，被告犯行
    洵堪認定。
二、按刑法第169條第1項之誣告罪與同法第171條第1項之未指定
    犯人誣告罪，其間之差異僅在後者「未指定犯人」一節，行
    為人若基於單一之誣告犯意，先未指定犯人誣告，繼再指明
    所告者為何人，即以該當於刑法第169條第1項之誣告罪之構
    成要件，仍僅論以刑法第169條第1項之誣告罪。核被告所為
    ，係犯刑法第169條第1項之誣告罪。爰審酌被告僅因不甘員
    警取締違規，即以誣告員警犯罪之方式表達不滿，浪費司法
    資源，且審理中未能坦認犯行，態度不佳，惟犯罪所生危害
    不大等一切情狀，量處如主文所示之刑。末查，被告前未曾
    受有期徒刑以上刑之宣告，有臺灣高等法院被告全國前案紀
    錄表在卷可按，其因一時失慮，偶罹刑典，經此刑之宣告後
    ，應知警惕而無再犯之虞，本院認以暫不執行其刑為適當，
    併予宣告緩刑2年，用啟自新。
據上論結，應依刑事訴訟法第299條第1 項前段，刑法第169條第
1項、第74條第1款，判決如主文。
本案經檢察官陳佳琳到庭執行職務
中　　華　　民　　國　　94　　年　　11　　月　　15　　日
                  刑事第二庭  審判長法  官   蔡名曜
                                    法  官   郭書豪
                                    法  官   林慧英
以上正本證明與原本無異。
如不服本判決，應於收受送達後10日內向本院提出上訴書狀（應
附繕本）。
　　　　　　　　　　　　　　　　　　書記官   廖碩薇
中　　華　　民　　國　　94　　年　　11　　月　　15　　日
附錄論罪科刑法條
刑法第169條第1項
意圖他人受刑事或懲戒處分，向該管公務員誣告者，處7年以下
有期徒刑。
